臺灣臺南地方法院刑事判決　　　　　　　95年度交訴字第99號
公　訴　人　臺灣臺南地方法院檢察署檢察官
被　　　告　丙○○
選任辯護人　吳信賢律師
上列被告因公共危險案件，經檢察官提起公訴（95年度營偵字第
398號），本院判決如下：
    主  文
丙○○無罪。
    理  由
一、公訴意旨略以：被告丙○○於民國九十五年二月二日中午十
    二時四十分許，駕駛車牌號碼Ｓ四－七三八０號自小貨車，
    沿臺南縣柳營鄉○○○路○段，由西往東方向行駛，行經中
    山西路二段一三二號前時，本應注意汽車行駛時駕駛人應注
    意兩車併行之間隔，並隨時採取必要之安全措施及汽車超越
    時應於前車左側保持半公尺以上之間隔超過之規定，詎其竟
    疏未注意及此，未保持安全間隔貿然超車，擦撞同向在右，
    由戊○○所騎乘之車牌號碼ＮＺＴ－六五六號重型機車，致
    戊○○人車倒地，受有頭部外傷擦傷、左膝擦傷之傷害（過
    失傷害罪嫌部分未據告訴），詎被告丙○○明知駕車肇事致
    戊○○受傷後，竟未當場施以必要之救護措施，旋即加速駕
    車逃逸，嗣經警調取沿路之監視器拍攝畫面，並比對遺留現
    場車身護條一條與其所駕駛之上開自小客車相符始查悉上情
    。因認被告丙○○涉犯刑法第一百八十五條之四之公共危險
    罪嫌。
二、公訴人認被告涉犯前揭犯行，係以道路交通事故現場圖、現
    場相片、診斷證明書、監視器翻拍照片、現場照片、車身護
    條及被告之供述為主要論據。
三、按犯罪事實應依證據認定之，無證據不得認定犯罪事實；又
    不能證明被告犯罪者，應諭知無罪之判決，刑事訴訟法第一
    百五十四條第二項、第三百零一條第一項分別定有明文。次
    按犯罪事實之認定，應憑真實之證據，倘證據是否真實尚欠
    明確，自難以擬制推測之方法，為其判斷之基礎；而認定犯
    罪事實之證據係指足以認定被告確有犯罪行為之積極證據而
    言，該項證據自須適合於被告犯罪事實之認定，始得採為斷
    罪資料；再訴訟上證明之證據資料，須於通常一般之人均不
    致有所懷疑，而得確信其為真實之程度者，始得據為有罪之
    認定，倘其證明尚未達到此一程度，而有合理之懷疑存在，
    復無其他調查途徑可循，根據「罪證有疑，利於被告」之證
    據法則，即無從為被告有罪之確信，法院即應為無罪之判決
    ，最高法院分別著有五十三年臺上字第六五六號、二十九年
    上字第三一０五號、七十六年臺上字第四九八六號判例可資
    參照。
四、訊據被告堅詞否認上揭事實，辯稱伊係頂替其哥哥乙○○，
    才於警偵訊時供承係上揭車禍之肇事人，伊頂替罪也經貴院
    判處有期徒刑二月確定在案等語。經查：(1)證人乙○○於本
    院九十五年十二月二十九日審理中結證：「（丙○○有一輛
    小貨車Ｓ4-7380號？）是的。」、「你在今年二月二日是否
    有開過該台車？）有的。」、「（你開該車作何事？）我開
    去新營民治路陳俊升（昇）腦神經診所拿藥，之後開車從柳
    營回家。」、「（該天你拿藥要回家的過程有無發生何事？
    ）我開車從柳營要回家，好像有去撞到人，但是我從後視鏡
    看沒有看到人，我就開車回家了，之後回到家派出所就打電
    話給我弟弟，說他的車有撞到人，因為我沒有駕照，所以我
    就叫我弟弟到警局去處理。」、「（是否你要求你弟弟出面
    替你頂替？）是的。」、「（六月二十三日檢察官訊問時，
    你是否承認你是駕車逃逸的人？）是的。」、「（為何要承
    認？）事實上就是我撞到戊○○的，因為當時沒有駕照，且
    我被通緝，所以我不敢去和對方談，後來被警察查獲，我跟
    我弟弟說，若再傳喚的話，你就坦白說是我撞的。冒名頂替
    的法律我不知道，但是我當時跟我弟弟說若再傳喚你，你就
    坦白講。」等語（見該日本院審判筆錄），參以證人乙○○
    於九十五年二月二日九時三十分許確有至陳俊升精神科診所
    就診等情，有中央健保局南區分局九十六年一月十日健保南
    費二字第０九六００００五六０號函及陳俊升精神科診所之
    九十六年一月十日回函各一紙在卷可佐（見本院卷第一三七
    至一三九頁），顯見上揭車禍肇事者應係證人乙○○無誤。
    (2)證人甲○即處理本件之員警於本院九十六年四月二十日審
    理時結證：「（對何部份的細節丙○○無法陳述？）對案情
    陳述的時候他好像不是很詳盡的陳述整個案發過程。」、「
    （你當時有無懷疑他頂替？）我有質疑他。」、「（你剛才
    跟檢察官說你覺得丙○○好像沒有進入狀況，是根據你辦案
    的經驗而得的感覺？）是的。」等語（見該日本院審判筆錄
    ），互核被告於警詢時供稱：「（你是否知悉冒名頂替是違
    法的行為？）我知道。」等語（見警卷第三頁），益徵案發
    之初被告供述已令承辦員警甲○啟疑，且被告警偵訊之供述
    復與證人乙○○結證內容相左，其警偵訊之供述尚非可採。
    (3)被告因本件而衍生之頂替案件，業經本院於九十五年八月
    二十九日以九十五年度簡字第二二五四號刑事簡易判決判處
    有期徒刑二月在案，並於同年九月二十五日確定等情，有該
    判決書及本院電話記錄表各一紙在卷可參（見本院卷第七十
    六、九十三頁）。
五、綜上，被告被訴涉犯上揭犯行應屬不能證明，此外，復查無
    其他積極證據足以證明被告確有何上揭肇事逃逸之犯行，自
    應為被告無罪之諭知。
據上論斷，應依刑事訴訟法第三百零一條第一項判決如主文。
本案經檢察官丁○○到庭執行職務
中　　華　　民　　國　　96　　年　　5　　月　　 4　　日
　　　　　　　　　    交通法庭  審判長  法 官 林英志
                                        法 官 蔡直青
                                        法 官 鍾邦久
以上正本證明與原本無異。
如不服本判決，應於判決送達後10日內，向本院提出上訴狀（應
附繕本），上訴於臺灣高等法院臺南分院。
　　　　　　　　　　　　　　　　       書記官 陳慧玲
中　　華　　民　　國　　96　　年　　5 　　月　　4 　　日
